臺灣桃園地方法院刑事判決
110年度訴字第418號
公  訴  人  臺灣桃園地方檢察署檢察官 
被      告  曾裕閔



指定辯護人  本院公設辯護人王暐凱  
            本院公設辯護人彭詩雯  
上列被告因違反毒品危害防制條例案件，經檢察官提起公訴（10
9年度偵字第33731號），本院判決如下：
    主  文
曾裕閔犯販賣第二級毒品未遂罪，處有期徒刑伍年捌月。
扣案如附表編號一所示之物沒收銷燬；扣案如附表編號二所示之
物沒收。
　　犯罪事實
一、曾裕閔明知甲基安非他命係毒品危害防制條例所列管之第二
    級毒品，依法不得販賣，竟基於販賣第二級毒品以營利之犯
    意，於民國109年10月13日下午1時17分許，在不詳地點，透
    過通訊軟體SAY HI，以暱稱「找小仙女一起」發送販毒訊息
    ，適桃園市政府警察局中壢分局員警接獲上開訊息並與之聯
    繫，雙方於109年10月28日晚上7時45分許，談妥以新臺幣（
    下同）2,000元購買甲基安非他命1公克，並相約在址設桃園
    市○○區○○路0段000號之馬卡龍汽車旅館302室進行交易。嗣
    於同日晚上10時16分許，曾裕閔抵達上開汽車旅館，於交付
    甲基安非他命1包予喬裝員警，並自喬裝員警處取得2,000元
    之際，為警當場查獲而未遂，並扣得如附表所示之物。
二、案經桃園市政府警察局中壢分局報告臺灣桃園地方檢察署檢
    察官偵查起訴。
    理  由
一、證據能力部分：
    本判決所引用供述證據之證據能力，公訴人、被告曾裕閔及
    其辯護人均同意作為證據，本院審酌各項證據作成時之情況
    ，並無違法取證及證明力明顯過低之瑕疵，認為以之作為證
    據應屬適當，依刑事訴訟法第159條之5第1項規定，均有證
    據能力。至於本判決所引用之非供述證據部分，與本案均有
    關連性，亦無證據證明係實施刑事訴訟程序之公務員以不法
    方式所取得，依刑事訴訟法第158條之4反面解釋，亦具證據
    能力。
二、訊據被告固坦承於上開時、地與員警聯繫並相約見面，嗣於
    馬卡龍汽車旅館交付附表編號1所示之甲基安非他命予員警
    ，並自員警處取得2,000元等情，惟矢口否認有何販賣第二
    級毒品未遂之犯行，辯稱：我沒有要販賣毒品給警察的意思
    ，我是要跟警察一起施用，我到汽車旅館有跟警察說我沒有
    要收錢，警察叫我先拿著，我把毒品拿給警察，但錢一直放
    在旁邊云云；辯護人則為其辯以：被告係認喬裝員警為女性
    ，才欲以喬裝員警見面並一同施用毒品助興，本意是無償請
    喬裝員警施用毒品，且被告與喬裝員警聊天近半個月，與一
    般販賣毒品之常情不同，又被告與員警見面時，未主動提起
    毒品價金部分，係員警積極催促被告收取價金，顯見被告並
    無向員警收取價金之意；另被告取得扣案毒品之成本為2,00
    0元，喬裝員警所給付者為扣案毒品之成本價，被告並無營
    利意圖云云。經查：
㈠、被告於109年10月13日下午1時17分許，透過通訊軟體SAY HI
    ，以暱稱「找小仙女一起」發送「吃糖嗎」、「硬的是嗎」
    等訊息，經中壢分局員警接獲上開訊息後與被告聯繫，雙方
    於109年10月28日晚上相約於馬卡龍汽車旅館302室見面，被
    告於同日晚上10時16分許抵達上開汽車旅館後，交付附表編
    號1所示之甲基安非他命1包予員警，並自員警處取得2,000
    元，旋遭查獲等情，業據被告供陳在卷（見本院卷第73頁）
    ，核與證人即到場與被告交易之員警周亭妙之證述相符（見
    本院卷第321至324頁），並有桃園市政府警察局中壢分局扣
    押筆錄、扣押物品目錄表、查獲現場照片、對話紀錄截圖照
    片、詮昕科技股份有限公司毒品原物檢驗報告在卷可稽（見
    偵卷第67至71頁、第101至102頁、第131至138頁、第179頁
    ），且有附表編號2所示之行動電話扣案可佐，此部分事實
    ，堪以認定。
㈡、被告固辯稱其無販賣毒品予警察之營利意圖云云。惟查：
　1.按政府查緝販賣毒品犯行無不嚴格執行，販賣毒品罪係重罪
    ，若無利可圖，衡情一般持有毒品者，當不致輕易將持有之
    毒品交付他人。且販賣毒品乃違法行為，非可公然為之，復
    有其獨特之販售路線及管道，亦無公定之價格，復可任意增
    減其分裝之數量，而每次買賣之價量，亦可能隨時依市場貨
    源之供需情形、交易雙方之關係深淺、資力、對行情之認知
    、可能風險之評估、查緝是否嚴緊，及購買者被查獲時供述
    購買對象之可能性風險評估等諸般事由，而異其標準，非可
    一概而論，是販賣之利得，誠非固定，縱使販賣之人從價差
    或量差中牟利方式互異，其意圖營利之非法販賣行為仍屬同
    一。又販賣利得，除經被告供明，或因帳冊記載致價量至臻
    明確外，確實難以究明。然一般民眾均普遍認知毒品價格非
    低、取得不易，且毒品交易向為政府查禁森嚴，一經查獲，
    並對販毒者施以重罰，衡諸常情，倘非有利可圖，殊無必要
    甘冒持有毒品遭查獲、重罰之極大風險，無端親至交易處所
    ，將毒品交予他人或與之均分再取回代墊之買受價款。從而
    ，除確有反證足資認定提供他人毒品者所為係基於某種非圖
    利本意之原委外，通常尚難因無法查悉其買進、賣出之差價
    ，而諉無營利之意思，或阻卻販賣犯行之追訴，以免知過坦
    承者難辭重典，飾詞否認者反得逞僥倖，反失情理之平。
　2.觀諸被告與喬裝員警之對話紀錄（見偵卷第134頁、第136頁
    ）：
　⑴109年10月27日晚上7時18分：
　　被告：你要一顆糖 還是。
　　員警：2。
　　被告：給我4 OK嗎。
　⑵109年10月28日晚上7時39至7時45分：
　　被告：我先拿一給妳可以嗎。
　　…（略）
　　員警：1你要算我多少。
　　被告：2啊。昨天不是說好了。　
　　再佐以被告於本院準備程序中自承：「我先拿1給你可以嗎
    」是指我先拿1公克的甲基安非他命給警察，警察問「1你要
    算我多少」，我回他「2啊」，是指警察問我多少錢，我回
    他2,000元等語（見本院卷第73頁），依上開對話紀錄及被
    告供述可知，被告係與員警約定以1公克2,000元之價格販賣
    甲基安非他命，且自被告一再向員警報價一節以觀，難認被
    告無販賣毒品之意。
　3.證人周亭妙於本院審理時證稱：我跟我同事在房間裡等被告
    ，他開門後先主動拿1包毒品給我，我再拿2,000元給他；我
    把現金交給被告後，我記得他拿著，沒有放在旁邊；當天在
    馬卡龍汽車旅館時，被告沒有跟我說要一起施用毒品，我拿
    2,000元給被告時，他沒有說他不要收錢，他就拿在手上等
    語（見本院卷第322至325頁）；再經本院勘驗被告與證人周
    亭妙於交易現場之對話錄音，勘驗結果顯示：周亭妙向被告
    表示「兩千，你要不要點一下」，被告回稱「好」，且被告
    於交易現場未曾表示不欲收受該2,000元等情，有本院勘驗
    筆錄在卷可佐（見本院卷第113至114頁），核與證人周亭妙
    上開證述相符一致，益徵被告於交易現場並未向員警表示其
    不欲收受毒品價金，亦未表示要與員警一同施用毒品，反而
    係依雙方前開約定，於交付附表編號1所示之甲基安非他命
    予員警後，收受員警所交付之2,000元，被告辯稱其無向員
    警收取價金之意云云，顯無可採。
　4.被告於案發時為智識正常之成年人，對於販賣毒品為政府機
    關嚴予取締之重罪，顯無不知之理，其與喬裝員警並非至親
    或有何特殊情誼，苟無利潤可圖，衡情被告應不至於甘冒遭
    查緝而罹重刑之風險，隨意應喬裝員警所求以成本價出售甲
    基安非他命，益徵被告交付甲基安非他命並收取價金之行為
    ，主觀上確有從中賺取買賣價差或量差以營利之意圖，要無
    疑義。被告辯稱其無營利意圖云云，顯係事後卸責之詞，不
    足為採。　　
㈣、檢察官固聲請傳喚證人楊忠諺到庭，惟證人楊忠諺並非與喬
    裝員警聯繫販毒事宜及到場交易之人，上開聲請調查事項，
    核無調查之必要。
㈤、綜上所述，本件事證明確，被告所辯不足採信，其犯行洵堪
    認定，應依法論科。
三、論罪科刑：
㈠、按刑事偵查技術上所謂之「釣魚」，係指對於原已犯罪或具
    有犯罪故意之人，以設計引誘之方式，迎合其要求，使其暴
    露犯罪事證，再加以逮捕或偵辦者而言。此乃純屬偵查犯罪
    技巧之範疇，並未違反憲法對於基本人權之保障，且於公共
    利益之維護有其必要性。警方為求破案，授意執勤員警佯裝
    購毒而與毒販聯繫，經毒販允諾，依約攜帶毒品交付予佯裝
    購毒之人，旋為埋伏員警當場查獲者，於此誘捕偵查案件，
    販毒者雖有販毒之故意，且依約攜帶毒品前往交付，並已著
    手實施販毒之行為，然因係受警員引誘偽稱欲購買毒品，警
    員原無買受毒品之意思，其虛與買賣毒品，意在辦案，以求
    人贓俱獲，伺機逮捕，實際上不能真正完成買賣毒品之行為
    ，而應僅論以販賣毒品未遂罪（最高法院85年度第4次刑庭
    會議決議參照）。查被告透過通訊軟體向員警兜售甲基安非
    他命，本即有販賣第二級毒品之犯意，警方僅係以引誘之方
    式使被告暴露犯罪事證，乃機會提供型之合法誘捕行為，與
    犯意誘發型之陷害教唆有別。又被告已著手實施販賣第二級
    毒品之行為，惟因員警並無購買毒品之真意，故事實上不能
    完成犯行，因此被告前開行為，僅應論以販賣未遂罪。
㈡、核被告所為，係犯毒品危害防制條例第4條第6項、第2項之販
    賣第二級毒品未遂罪。被告販賣前持有第二級毒品之低度行
    為，為販賣未遂之高度行為所吸收，不另論罪。
㈢、減輕事由：
　1.被告已著手於販賣毒品犯行之實行而不遂，為未遂犯，爰依
    刑法第25條第2項規定，按既遂犯之刑減輕之。
　2.按毒品危害防制條例第17條第2項規定：「犯第4條至第8條
    之罪於偵查及歷次審判中均自白者，減輕其刑」，係為鼓勵
    是類犯罪行為人自白、悔過，並期訴訟經濟、節約司法資源
    而設，故此所謂「自白」，應係指對自己之犯罪事實全部或
    主要部分為肯定供述之意。而販賣毒品與無償轉讓、合資購
    買、代購、幫助他人施用毒品或與他人共同持有毒品，係不
    同之犯罪事實。行為人至少應對於其所販賣之毒品種類，以
    及價金為肯定之供述，始得認為已自白販賣毒品。倘行為人
    僅承認無償轉讓、合資購買、代購、幫助他人施用毒品或與
    他人共同持有毒品云云，難認已就販賣毒品之犯罪事實為自
    白，要無上揭減輕其刑規定之適用（最高法院104年度台上
    字1758號判決參照）。另毒品危害防制條例第4條之販賣毒
    品罪，係以行為人主觀上具有「營利意圖」，在客觀上將毒
    品價售或有償讓與他人，為其構成要件，是有無「營利之意
    圖」，乃販賣毒品與轉讓毒品、為他人購買毒品而幫助施用
    毒品等犯罪之主要分野，亦為各該犯罪異其刑罰輕重之原因
    ，自屬販賣毒品犯罪之重要構成要件事實（最高法院101年
    度台上字第第4888號、102年度台上字第1298號判決參照）
    。被告既否認有販賣毒品之營利意圖，難謂其已就販賣毒品
    之事實為自白，自無毒品危害防制條例第17條第2項規定之
    適用。
　3.被告雖於本院準備程序時供稱：毒品來源應該是胖虎，毒品
    不是我買的，是楊忠諺買的，實際上我也不確定是不是叫胖
    虎云云（見本院卷第74頁），惟被告於警詢、偵查中供稱：
    毒品是我向朋友綽號「胖虎」購買的，我不知道他的真實姓
    名等語（見偵卷第33頁、第128頁），被告對於扣案毒品是
    否為其所購得，前後供述不一，已難採信，且被告始終未供
    出其所稱毒品來源「胖虎」之真實姓名，自無從依毒品危害
    防制條例第17條第1項規定減輕或免除其刑。
㈣、爰審酌被告正值青年，身體健全，不思努力進取獲取所需，
    為圖一己之私利，明知毒品具有成癮性、濫用性，對社會深
    具危害，仍欲販賣第二級毒品牟利，將造成毒品流通且助長
    泛濫，危害社會治安，幸本案因員警即時查獲而未遂，方未
    成實害，被告所為實有不該，且犯後飾詞否認犯行，未具悔
    意，兼衡其犯罪動機、目的、手段、素行、欲販賣毒品之數
    量、警詢中自承國中畢業之智識程度、家庭經濟狀況勉持等
    一切情狀，量處如主文所示之刑。
四、沒收部分：
㈠、扣案如附表編號1所示之第二級毒品，不問屬於犯罪行為人與
    否，應依毒品危害防制條例第18條第1項前段規定宣告沒收
    銷燬之，而包裝上開毒品之包裝袋，因其上殘留之毒品難以
    析離，且無析離之實益與必要，應連同前開毒品沒收銷燬之
    。至於送驗耗損部分之毒品，因已鑑析用罄，業已滅失，爰
    不另宣告沒收銷燬。
㈡、按犯第4條至第9條、第12條、第13條或第14條第1項、第2項
    之罪者，其供犯罪所用之物，不問屬於犯罪行為人與否，均
    沒收之，毒品危害防制條例第19條第1項定有明文。扣案如
    附表編號2所示之行動電話係被告所有，供其為本件犯行所
    用之物，業據其供陳在卷（見本院卷第329頁），應依毒品
    危害防制條例第19條第1項規定宣告沒收。
據上論斷，應依刑事訴訟法第299條第1項前段、毒品危害防制條
例第4條第6項、第2項、第18條第1項前段、第19條第1項，刑法
第11條、第25條第2項、判決如主文。
本案經檢察官王碩志、孫瑋彤提起公訴，檢察官黃翎樵到庭執行
職務。
中　　華　　民　　國　　111 　年　　9 　　月　　30　　日
                  刑事第九庭審判長法    官  陳品潔
　　　　　　　　　
　　　　　　　　　                法    官  王鐵雄
　　　　　　　　　
　　　　　　　　　                法    官  蔣彥威
以上正本證明與原本無異。
如不服本判決應於收受判決後20日內向本院提出上訴書狀，並應
敘述具體理由。其未敘述上訴理由者，應於上訴期間屆滿後20日
內向本院補提理由書(均須按他造當事人之人數附繕本)「切勿逕
送上級法院」。 
　　　　　　　　　　　　　　　    書 記 官　賴葵樺
中　　華　　民　　國　　111 　年　　9 　　月　　30　　日
附錄本件論罪科刑法條全文：毒品危害防制條例第4條
毒品危害防制條例第4條
製造、運輸、販賣第一級毒品者，處死刑或無期徒刑；處無期徒
刑者，得併科新臺幣3千萬元以下罰金。
製造、運輸、販賣第二級毒品者，處無期徒刑或10年以上有期徒
刑，得併科新臺幣1千5百萬元以下罰金。
製造、運輸、販賣第三級毒品者，處7年以上有期徒刑，得併科
新臺幣1千萬元以下罰金。
製造、運輸、販賣第四級毒品者，處5年以上12年以下有期徒刑
，得併科新臺幣5百萬元以下罰金。
製造、運輸、販賣專供製造或施用毒品之器具者，處1年以上7年
以下有期徒刑，得併科新臺幣1百50萬元以下罰金。
前五項之未遂犯罰之。
附表：
編號 扣押物品名稱 數量        備註或鑑驗結果  1 甲基安非他命 1包 驗前毛重0.9895公克，鑑識取用0.0109公克，檢出甲基安非他命成分  2 華碩行動電話 1支 含0000000000門號SIM卡1張